【裁判字號】    89,易,584
【裁判日期】    891003
【裁判案由】    傷害
【裁判全文】
臺灣臺南地方法院刑事判決                          八十九年度易字第五八四號
    公  訴  人  臺灣台南地方法院檢察署檢察官
    被      告  己○○
                丙○○
                戊○○○
    共      同
    選任辯護人  王成彬律師
右列被告等因傷害案件，經檢察官提起公訴 (八十九年度偵字第三九七號)，本院判
決如左：
    主  文
丙○○傷害人之身體，處拘役參拾日。如易科罰金，以參佰元折算壹日。
己○○、戊○○○無罪。
    事  實
一、緣己○○與乙○○係兄弟，戊○○○與丙○○分別為己○○之妻與子。己○○與
    乙○○於民國八十八年六月二十四日在歸仁鄉沙崙村二人父親墳前祭拜，乙○○
    與己○○因家庭糾紛發生爭執，丙○○見狀，即趨前欲與乙○○理論，惟因地勢
    崎嶇，不慎跌倒在地，乙○○遂上前與丙○○二人，相互基於傷害之故意徒手互
    毆對方（乙○○傷害丙○○部分未據告訴），致乙○○受有前胸挫傷瘀血三‧五
    公分╳三公分、頭皮腫脹一‧五公分╳一‧五公分、後背挫傷瘀血約十三公分╳
    十一公分、左大腿挫傷瘀血二公分╳一公分及左臉頰挫傷等四處傷害。
二、案經乙○○訴由台灣台南地方法院檢察署檢察官偵查起訴。
    理  由
一、訊據被告丙○○於偵審中固坦承曾與告訴人乙○○互毆，惟辯稱係乙○○先行動
    手，伊因防衛而回手云云。經查：(1)被告丙○○與告訴人互毆，致告訴人受有前
    胸挫傷瘀血三‧五公分╳三公分、頭皮腫脹一‧五公分╳一‧五公分、後背挫傷
    瘀血約十三公分╳十一公分、左大腿挫傷瘀血二公分╳一公分及左臉頰挫傷等傷
    害等情，業據告訴人於偵審中指訴歷歷，核與證人即當時亦在現場之張青年於本
    院調查時結證稱：「當天看到時，兩人已經在地上，丙○○在下，乙○○在上。
    」等語（參見本院八十九年五月二十五日訊問筆錄），另核證人楊元養於本院調
    查時結證稱：「看到丙○○與乙○○倒在地上，戊○○○要拉丙○○起來，起來
    後就沒有再打架。」（參見本院八十九年四月二十五日訊問筆錄）等語相符，並
    有達仁外科診所八十八年六月三十日診斷證明書一份在卷可稽，堪認當天被告丙○○確與告訴人於地上扭打互毆，致告訴人受有前開傷害。(2)按對於現時不法之
    侵害為正當防衛，以阻止侵害之繼續發生為已足，本件被告丙○○若僅單純欲防
    衛告訴人之徒手攻擊，則其防衛目標當以告訴人藉以傷害之手部為首要，告訴人
    所受傷勢亦應集中於手部為是，惟查告訴人所受傷勢分佈於頭部、背部及腿部等
    處，唯獨未及於手部，從而，堪認被告當日並非出於正當防衛之意而還手致傷害
    告訴人。被告辯稱其還手之舉係正當防衛云云，尚不足採。被告犯行明確，堪以
    認定。
二、核被告所為係犯刑法第二百七十七條第一項之傷害罪。爰審酌被告丙○○尚無犯
    罪前科，有台灣高等法院被告全國前案紀錄表一份在卷可稽、犯罪結果影響非鉅
    、犯罪後坦承部分犯行等一切情狀，量處如主文所示之刑，並定易科罰金之折算
    標準。
三、公訴意旨另以：被告己○○與戊○○○與被告丙○○共同傷害告訴人，使告訴人
    受有前開傷害，因認被告己○○與戊○○○亦共同涉有刑法第二百七十七條第一
    項之傷害罪云云。惟按犯罪事實，應依證據認定之，無證據不得推定其犯罪事實
    ，又不能證明被告犯罪者，應諭知無罪之判決，刑事訴訟法第一百五十四條、第
    三百零一條第一項分別定有明文。公訴意旨認被告己○○與戊○○○二人涉有刑
    法第二百七十七條第一項之傷害罪，無非以告訴人之指訴與前開診斷證明書為據
    ，訊據被告己○○與戊○○○二人均否認涉有傷害罪嫌，均辯稱：伊等見被告丙○○與告訴人發生爭執，前去欲拉開告訴人勸架，並無毆打告訴人等語。經查：
    (1)被告戊○○○當日係欲拉被告丙○○起來等情，業據證人楊元養於本院調查時
    結證明確（參前開四月二十五日訊問筆錄），且依常理而言，若被告己○○與戊○○○若均有出手毆打告訴人，則以被告丙○○僅二十七歲，正值年輕力壯之際
    ，合被告己○○及戊○○○三人之力，毆打已屆五十四歲之齡之告訴人，告訴人
    焉能只受有前開五處傷害？從而被告己○○及戊○○○辯稱僅係勸架，並未毆打
    告訴人等語，尚非毫無可採。(2)證人丁○○與甲○○於本院調查時雖均證稱被告
    己○○與戊○○○二人亦有出手毆打告訴人云云，惟證人張青年於本院調查時結
    證稱：「有看到丁○○拿一支竹子在打人。」等語（參見本院八十九年五月二十
    五日訊問筆錄），堪信證人丁○○曾介入本次糾紛，且證人丁○○與甲○○與被
    告己○○及告訴人均係兄妹，前因遺產分配，兄妹間曾有爭執等情，業據被告己○○於本院調查時，陳明在案，證人丁○○與甲○○二人復因與被告具有二親等
    血親關係，無庸具結，無需擔負刑法偽證罪罪責，是以其二人之證詞是否有偏頗
    被告或告訴人之任何一方，即非無疑。尚難僅以該二人之證詞即對被告己○○及
    戊○○○為不利之認定。綜上所述，參互印證，本件依調查所得證據尚不足證明
    被告己○○與戊○○○二人確有公訴人所指傷害之犯行，此外復查無其他積極證
    據足資證明被告二人涉有本件傷害犯行，揆諸首開說明，犯罪尚屬不能證明，爰
    為無罪之諭知。
據上論斷，應依刑事訴訟法第二百九十九條第一項前段、第三百零一條，刑法第二百
七十七條第一項、第四十一條，罰金罰鍰提高標準條例第一條前段、第二條，判決如
主文。
本案經檢察官胡平貴到庭執行職務
中      華      民      國    八十九    年      十      月      三      日
                                  臺灣臺南地方法院刑事第四庭
                                          法  官    張  意  聰
                                          法  官    彭  喜  有
                                          法  官    卓  穎  毓
右正本證明與原本無異。
如不服本判決，應於判決送達後十日內，向本院提出上訴狀。
                                          書記官    黃  子  起
中      華      民      國    八十九     年     十      月      四      日
附錄法條：
刑法第二百七十七條第一項：
傷害人之身體或健康者，處三年以下有期徒刑，拘役或一千元以下罰金。


司法院資訊處製作；財團法人民間司法改革基金會備份。
